【裁判字號】    99,訴,189
【裁判日期】    990409
【裁判案由】    偽證
【裁判全文】
臺灣彰化地方法院刑事判決               99年度訴字第189號
公  訴  人  臺灣彰化地方法院檢察署檢察官
被      告  乙○○
            甲○○
上列被告因偽證案件，經檢察官提起公訴（98年度偵字第10306
號），本院依簡式審判程序判決如下：
    主    文
乙○○證人，於執行審判職務之公署審判時，於案情有重要關係
之事項，供前具結，而為虛偽陳述，累犯，處有期徒刑伍月。
甲○○證人，於執行審判職務之公署審判時，於案情有重要關係
之事項，供前具結，而為虛偽陳述，處有期徒刑肆月。
    犯罪事實及理由
一、本案犯罪事實及證據，除補充更正如下外，均引用檢察官聲
    請簡易判決處刑書之記載（如附件）：
  (一)乙○○前因施用毒品案件，經本院以92年度訴字第82號判決
    處有期徒刑10月確定；又因竊盜案件，經本院以91年度易字
    第947 號判決處有期徒刑6 月確定；再因準強盜、竊盜案件
    ，經臺灣高等法院臺中分院92年度上訴字第721 號判決各判
    處有期徒刑3 年、5 月，應執行有期徒刑3 年3 月確定；上
    開四罪嗣經定應執行有期徒刑4 年5 月，入監執行後於民國
    96年3 月29日假釋出監付保護管束；後經撤銷假釋，又適逢
    中華民國九十六年罪犯減刑條例頒佈施行，上開四罪經裁定
    減刑（準強盜罪未減刑）並定應執行有期徒刑3 年6 月確定
    。另其於假釋期間因犯二次竊盜罪，經本院96年度易字第12
    68號判決判處有期徒刑3 月、3 月，應執行有期徒刑5 月確
    定；又因二次犯施用毒品罪，經本院96年度訴字第1209號判
    決判處有期徒刑7 月減為3 月15日、7 月，應執行有期徒刑
    9 月確定；上開四罪嗣經定應執刑有期徒刑1 年1 月確定（
    第一案）。再因犯施用毒品罪，經本院97年度訴字第106 號
    判決判處有期徒刑9 月確定；復因二次犯施用毒品罪，經本
    院97年度訴字第674 號、第731 號判決合併判處有期徒刑8
    月、9 月，應執行刑1 年確定；上開三罪嗣經定應執行有期
    徒刑1 年8 月確定（第二案）。又因犯施用毒品罪，經本院
    97年度訴字第2296號判決判處有期徒刑1 年確定（第三案）
    。於97年6 月4 日入監執行上開假釋經撤銷後之殘刑1 月17
    日，已於97年7 月20日先行執行完畢（構成累犯），而自97
    年7 月21日起接續執行上開第一、二、三案之刑共3 年9 月
    （尚在執行中）。
  (二)曾進松所涉販賣第一級毒品案件，經曾進松上訴最高法院後
    ，業經最高法院於98年11月5 日以98年度台上字第6548 號
    判決駁回上訴確定。
二、本案證據除增列如下外，均引用檢察官聲請簡易判決處刑書
    之記載（如附件）：
  (一)被告乙○○、甲○○於本院準備程序及審理時之自白。
  (二)最高法院98年度台上字第6548號判決書1份。
三、按刑法上之偽證罪，不以結果之發生為要件，一有偽證行為
    ，無論當事人是否因而受有利或不利之判決，均不影響其犯
    罪之成立。而該罪所謂於案情有重要關係之事項，則指該事
    項之有無，足以影響於裁判之結果者而言（最高法院71年台
    上字第8127號判例意旨參照），而販賣毒品案件，有無向該
    案被告購買毒品，事涉犯罪成立與否之判斷，自足影響裁判
    結果，當然屬案情有重要關係之事項。被告乙○○、甲○○
    於98年1 月21日在本院97年度訴字第3245號案件，及被告乙
    ○○於98年6 月17日在臺灣高等法院臺中分院98年度上訴字
    第777 號案件審理時所為之證言，為該案被告曾進松是否有
    販賣第一級毒品海洛因予其等之重要依據，自屬足以影響裁
    判結果之事項無訛；被告乙○○、甲○○於法院審理時，就
    此部分與案情有重要關係之事項，供前具結，而為虛偽陳述
    ，已與偽證罪之構成要件該當。至該案被告曾進松嗣雖仍經
    法院綜合其他證據判決有罪，而未將被告乙○○、甲○○於
    上開審判程序之證言採為裁判基礎，仍不影響被告二人偽證
    罪之成立，附此敘明。
四、次按上訴人之行為應構成偽證罪責，二次陳述，目的為一，
    僅成立一個偽證罪名（最高法院69年度台上字第421 號判決
    意旨參照）。是被告乙○○雖先後於98年1 月21日在本院97
    年度訴字第3245號案件，於98年6 月17日在臺灣高等法院臺
    中分院98年度上訴字第777 號案件審理時，就該案被告曾進
    松所涉販賣第一級毒品海洛因罪二次為偽證，但證述範圍及
    目的同一，自應僅成立一個偽證罪。
五、再按86年11月26日修正公布之刑法第79條之1 第5 項規定：
    經撤銷假釋執行殘餘刑期者，有期徒刑於全部執行完畢後，
    再接續執行他刑，第1 項有關合併計算執行期間之規定不適
    用之。亦即二以上徒刑併執行者，刑法第77條所定「得許假
    釋」最低應執行之期間，合併計算之規定，於撤銷假釋執行
    殘餘刑期之情形，不適用之。於此情形，經撤銷假釋執行殘
    餘刑期者，其有期徒刑之殘餘刑期，於全部執行完畢時，即
    應認為已執行完畢，不再與嗣後接續執行之他刑，合併計算
    執行期間，從而殘餘刑期之執行與接續執行之他刑，其刑期
    應分別計算（最高法院97年度台非字第1 號判決意旨參照）
    ；易言之，此時殘刑應獨立執行，並於執行完畢時，該撤銷
    假釋案即屬執行完畢（臺灣高等法院暨所屬法院98年法律座
    談會刑事類提案第5 號研討結果參照）。查本案被告乙○○
    前因施用毒品案件，經本院以92年度訴字第82號判決處有期
    徒刑10月確定；又因竊盜案件，經本院以91年度易字第947
    號判決處有期徒刑6 月確定；再因準強盜、竊盜案件，經臺
    灣高等法院臺中分院92年度上訴字第721 號判決各判處有期
    徒刑3 年、5 月，應執行有期徒刑3 年3 月確定；上開四罪
    嗣經定應執行有期徒刑4 年5 月，入監執行後於96年3 月29
    日假釋出監付保護管束；後經撤銷假釋，又適逢中華民國九
    十六年罪犯減刑條例頒佈施行，上開四罪經裁定減刑（準強
    盜罪未減刑）並定應執行有期徒刑3 年6 月確定，而於97年
    6 月4 日入監執行上開假釋經撤銷後之殘刑1 月17日及上開
    第一、二、三案合計共3 年9 月之刑期，其中殘刑1 月17日
    部分，已單獨於97年7 月20日先行執行完畢，自97年7 月21
    日起接續執行上開第一、二、三案之刑3 年9 月乙節，業經
    臺灣彰化監獄99年4 月8 日彰監總決字第0990003004號函復
    本院說明明確，並有臺灣彰化地方法院檢察署檢察官97年執
    減更丙字第849 號執行減刑指揮書、97年執更丙字第1302號
    執行指揮書（甲）、97年執更丙字第1110號執行指揮書（甲
    ）、97年執丙字第7656號執行指揮書（甲）影本各1 份附卷
    可稽。則依刑法第79條之1 第5 項規定及上揭判決意旨，上
    揭1 月17日之殘刑已於97年7 月20日行執行完畢乙節，至堪
    確定。被告乙○○於受此有期徒刑執行完畢後，5 年內故意
    再犯有期徒刑以上之罪，為累犯，應依刑法第47條第1 項之
    規定，加重其刑。
六、量刑理由：
    爰審酌被告乙○○、甲○○於法院審理作證時，以不實之內
    容，企圖誤導法院心證之形成及妨害國家司法權之正確行使
    ，浪費司法調查資源，並參酌被告乙○○於本院審理時【99
    年3 月26日，已於所偽證之曾進松販毒案件98年11月5 日判
    決確定後】已坦承犯行，而被告甲○○自偵查中【98年12月
    23日，已於所偽證之曾進松販毒案件98年11月5 日判決確定
    後】即坦承犯行之犯後態度，暨其等素行、犯罪目的、動機
    、手段、智識程度等一切情狀，分別量處如主文所示之刑，
    以示警懲。
七、依刑事訴訟法第273 條之1 第1 項，第299 條第1 項前段、
    第310 條之2 、第454 條第2 項，刑法第168 條、第47條第
    1 項，判決如主文。
八、如不服本判決，得自判決送達之日起10日內，具狀向本院提
    出上訴。
本案經檢察官王元郁到庭執行職務。
中    華    民    國    99    年    4     月     9    日
                  刑事第四庭    法  官  吳永梁
以上正本證明與原本無異。
如不服本判決應於收受判決後10日內向本院提出上訴書狀，並應
敘述具體理由；其未敘述上訴理由者，應於上訴期間屆滿後20日
內向本院補提理由書(均須按他造當事人之人數附繕本)「切勿逕
送上級法院」。
中    華    民    國    99    年    4     月     9    日
                                書記官  許原嘉
附錄論罪科刑法條全文：
中華民國刑法第168條
於執行審判職務之公署審判時或於檢察官偵查時，證人、鑑定人
、通譯於案情有重要關係之事項，供前或供後具結，而為虛偽陳
述者，處7 年以下有期徒刑。

司法院資訊處製作；財團法人民間司法改革基金會備份。
